---
title: "Analiza danych - projekt"
author: "Nikola Chrzonowska, Karolina Popiołek, Michalina Hinc"
date: "2024-12-08"
output:
  rmdformats::readthedown:
    self_contained: true
    thumbnails: true
    lightbox: true
    gallery: false
    highlight: tango
---

```{r setup, include=FALSE}
knitr::opts_chunk$set(
	message = FALSE,
	warning = FALSE,
	include = FALSE,
	library(rmdformats)
)
```

## 1. Wprowadzenie i cel projektu

Celem niniejszego projektu jest opracowanie i wdrożenie systemu automatycznej oceny zdolności kredytowej klientów w czasie rzeczywistym. Projekt zakłada stworzenie modelu klasyfikacyjnego, który na podstawie danych podanych przez klienta podczas wypełniania wniosku online będzie w stanie precyzyjnie określić, czy dany klient kwalifikuje się do otrzymania pożyczki.

System ten ma na celu nie tylko przyspieszenie procesu decyzyjnego, ale także zwiększenie jego trafności. Dzięki segmentacji klientów oraz identyfikacji cech charakterystycznych dla osób spełniających kryteria kredytowe, firma będzie mogła dostosować swoje oferty do konkretnych grup odbiorców.

Dane, na których pracujemy obejmują: płeć, stan cywilny,liczba osób na utrzymaniu, wykształcenie, informację czy wnioskodawca prowadzi działalność gospodarczą, jego dochód, dochód współwnioskodawcy, kwotę pożyczki, okres spłaty, historię kredytową, lokalizację nieruchomości i status przyznania pożyczki. Mają 614 wierszy i 13 kolumn.

## 2. Przygotowanie danych

### 2.1. Ładowanie pakietów i danych

Naszym pierwszym krokiem będzie załadowanie pakietów, które będą nam potrzebne do analizy danych oraz danych, na których będziemy pracować.

```{r ładownie pakietów i danych}
# ładujemy pakiety
library(tidyverse)
library(dlookr)
library(editrules)
library(validate)
library(naniar)
library(VIM)
library(dplyr)

#ładujemy dane
pozyczki <- read.csv("pozyczki.csv", na.strings = c("", "NA"), stringsAsFactors = FALSE)
pozyczki <- data.frame(pozyczki)
head(pozyczki) #podgląd danych
```
Następnie sprawdzamy strukturę naszych danych.

```{r struktura danych}
#sprawdzamy strukturę danych
str(pozyczki)
```

### 2.1. Analiza braków danych

Za pomocą pakietu "naniar" sprawdzamy, czy w naszym zbiorze danych występują braki danych.

```{r}
#sprawdzamy braki danych
library(naniar)
n_miss(pozyczki)
#mamy 149 braków danych

#procent braków danych
prop_miss(pozyczki)
#mamy około 1,9% braków danych w stosunku do całości obserwacji

#tabela podsumowująca
miss_var_summary(pozyczki)
#najwięcej braków mamy w kolumnie "credit_history", ale są też kolumny, w których jest komplet danych

#wizualizacja ogólna
vis_miss(pozyczki)
vis_miss(pozyczki, sort_miss=TRUE) #sortowanie

#mapa
gg_miss_fct(pozyczki, fct = Self_Employed)
gg_miss_fct(pozyczki, fct = Married)
gg_miss_fct(pozyczki, fct = Education)
gg_miss_fct(pozyczki, fct = Credit_History)

#Naszym zdaniem zmienna Education prezentuje największe rozbieżności pomiędzy brakami danych.

# Wizualizacja braków danych względem decyzji o przyznaniu pożyczki

# Wizualizacja braków danych względem loan_status
gg_miss_fct(pozyczki, fct = Loan_Status) +
  labs(title = "Procent braków danych według decyzji o udzieleniu pożyczki", x = "Decyzja odnośnie udzielenia pożyczki", y = "% braków danych") +
  scale_fill_distiller(direction = 1, palette = "GnBu")

```

### 2.2. Walidacja danych

Kolejnym krokiem jest walidacja danych. Sprawdzamy, czy dane spełniają nasze założenia.Wykorzystujemy do tego pakiet "validate".

```{r reguły, warning=FALSE}
library(validate)
# Podgląd danych
glimpse(pozyczki)

rules <- validator(
  Gender %in% c("Male", "Female"),
  Married %in% c("Yes", "No"),
  Dependents >= 0,
  Education %in% c("Graduate", "Not Graduate"),
  Self_Employed %in% c("Yes", "No"),
  ApplicantIncome >= 0,
  CoapplicantIncome >= 0,
  LoanAmount > 0,
  Loan_Amount_Term > 0,
  Credit_History %in% c("0", "1"),
  Property_Area %in% c("Urban", "Semiurban", "Rural"),
  Loan_Status %in% c("Y", "N")
)

# Zastosowanie reguł walidacyjnych
wyniki <- confront(pozyczki, rules)

# Raport z walidacji
summary(wyniki)

# Wiersze, które nie spełniają reguł
niespelnione <- as.data.frame(summary(wyniki))
View(niespelnione)

```

```{r wizualizacja, warning=FALSE}
cf <- confront(pozyczki, rules, key="Loan_ID")
summary(cf)
barplot(cf, main="Wizualizacja błędów i braków danych")
```
Żadna z reguł walidacyjnych nie została złamana. Wszystkie dane spełniają określone kryteria. W naszym zbiorze znajdują się natomiast brakujące dane, które nie mogły być ocenione.

W przypadku zmiennej "Gender" znajduje się 13 braków danych, zmiennej "Married" - 3, zmiennej "Dependents" - 15, zmiennej "Self_Employed" - 32, zmiennej "LoanAmount" - 22, zmiennej "Loan_Amount_Term" - 14, a w przypadku zmiennej "Credit_History" znajduje się 50 braków danych.


### 2.3. Imputacja braków danych

```{r}
#imputacja testowe  (nie wiem czy dziala - nie odpalałam, bo nie chce zepsuc danych)

# zdefiniowanie funkcji dominanty
Mode <- function(x, na.rm = FALSE) {
  uniqx <- unique(x)
  uniqx[which.max(tabulate(match(x, uniqx)))]
}

# imputacja dominantą zmiennych kategorycznych
pozyczki$Gender <- ifelse(is.na(pozyczki$Gender), 
                          Mode(pozyczki$Gender, na.rm = TRUE), 
                          pozyczki$Gender)

pozyczki$Married <- ifelse(is.na(pozyczki$Married), 
                           Mode(pozyczki$Married, na.rm = TRUE), 
                           pozyczki$Married)

pozyczki$Dependents <- ifelse(is.na(pozyczki$Dependents), 
                               Mode(pozyczki$Dependents, na.rm = TRUE), 
                               pozyczki$Dependents)

pozyczki$Self_Employed <- ifelse(is.na(pozyczki$Self_Employed), 
                                  Mode(pozyczki$Self_Employed, na.rm = TRUE), 
                                  pozyczki$Self_Employed)

pozyczki$Credit_History <- ifelse(is.na(pozyczki$Credit_History), 
                                   Mode(pozyczki$Credit_History, na.rm = TRUE), 
                                   pozyczki$Credit_History)

# imputacja medianą zmiennych numerycznych (mediana jest odporniejsza na wwartości odstające)
pozyczki$LoanAmount <- imputate_na(pozyczki, LoanAmount, method = "median")
pozyczki$Loan_Amount_Term <- imputate_na(pozyczki, Loan_Amount_Term, method = "median")

```


```{r}

# to nie działa
localizeErrors(rules, pozyczki$LoanAmount) <- NA

```

#poprawianie błędów:

```{r}
localizeErrors(rules,pozyczki$LoanAmount) <-NA

pozyczki$LoanAmount
localizeErrors(rules, pozyczki$LoanAmount) <- NA

pozyczki$LoanAmount
localizeErrors(rules, pozyczki) <- NA
```



# instalujemy pakiety

```{r}
library(tidyverse) 
library(dlookr) 
library(editrules)
```


# Poprawa marginesów lub użycie nowego okna graficznego

```{r}
par(mar = c(5, 4, 2, 1)) # Opcjonalnie zmniejszenie marginesów plot(bledy)
```

```{r}
#imputacja 
library(dplyr) # ładuję biblioteki 
library(ggplot2) 
library(rmdformats) 
library(validate) 
library(validatetools) 
library(dcmodify) 
library(errorlocate) 
library(deductive) 
library(VIM) 
library(simputation) 
library(lumberjack) 
library(ISLR) 
library(dlookr) 
library(xts) 
library(quantmod) 
library(ROCR) 
library(DMwR) 
library(Information) 
library(scorecard)
```




find_na(pozyczki) imputate_na (pozyczki, method = "median")

#imputacja brakow danych czyste_dane \<- hotdeck(pozyczki)
