---
title: "Przygotowanie danych"
author: "Nikola Chrzonowska, Karolina Popiołek, Michalina Hinc"
date: "2024-12-08"
output: html_document
---

```{r setup, include=FALSE}
knitr::opts_chunk$set(echo = TRUE)
```

#
```{r}
# Stara_ekipa
#Analiza danych - Projekt zespołowy.

#analiza braków danych

library(naniar)
n_miss(pozyczki)
#mamy 149 braków danych

#procent braków
prop_miss(pozyczki)
#mamy 1,9% braków danych w stosunku do całości obserwacji

#tabela podsumowująca
miss_var_summary(pozyczki)
#najwięcej braków mamy w kolumnie "credit_history", ale są też kolumny, w których jest komplet danych

#wizualizacja ogólna
vis_miss(pozyczki)
#vis_miss(pozyczki, cluster=TRUE)
vis_miss(pozyczki, sort_miss=TRUE)

#mapa
gg_miss_fct(pozyczki, fct = Self_Employed)
gg_miss_fct(pozyczki, fct = Married)
gg_miss_fct(pozyczki, fct = Education)
gg_miss_fct(pozyczki, fct = Credit_History)
#Naszym zdaniem zmienna Education prezentuje największe rozbieżności pomiędzy brakami danych.
```

#poprawianie błędów
pozyczki[localizeErrors(reguly, pozyczki$LoanAmount)] <-NA

pozyczki$LoanAmount[localizeErrors(reguly, pozyczki$LoanAmount)] <- NA

pozyczki$LoanAmount[localizeErrors(reguly, pozyczki)] <- NA


# instalujemy pakiety
library(tidyverse)
library(dlookr)
library(editrules)
library(validate)
attach(pozyczki)

#REGUŁY
reguly <- editset(c(
  "LoanAmount > 0",
  "ApplicantIncome >= 0",
  "CoapplicantIncome >= 0",
  "Education %in% c('Graduate', 'Not Graduate')",
  "Property_Area %in% c('Urban', 'Semiurban', 'Rural')"
))

# walidacja
bledy <- violatedEdits(reguly, pozyczki)

# Poprawa marginesów lub użycie nowego okna graficznego
par(mar = c(5, 4, 2, 1)) # Opcjonalnie zmniejszenie marginesów
plot(bledy)

#imputacja
library(dplyr) # ładuję biblioteki
library(ggplot2)
library(rmdformats)
library(validate)
library(validatetools)
library(dcmodify)
library(errorlocate)
library(deductive)
library(VIM)
library(simputation)
library(lumberjack)
library(ISLR) 
library(dlookr)
library(xts)
library(quantmod)
library(ROCR)
library(DMwR)
library(Information)
library(scorecard)

find_na(pozyczki)
imputate_na (pozyczki, method = "median")


#imputacja brakow danych
czyste_dane <- hotdeck(pozyczki)

